臺灣臺中地方法院民事裁定  
111年度事聲字第37號
異  議  人  允能風力發電股份有限公司

法定代理人  王雲怡  
代  理  人  凃榆政律師
            莊惠萍律師
相  對  人  SAPURA  OFFSHORE  SDN.  BHD.



法定代理人  Ahmad  Zakiruddin  bin  Mohamed

相  對  人  SAPURA  3500  LTD.


法定代理人  Ahmad  Zakiruddin  bin  Mohamed

上列當事人間返還擔保金事件，異議人對於本院司法事務官民國
111年5月4日所為之111年度司聲字第13號裁定聲明異議，本院裁
定如下：
    主  文
異議駁回。
    理  由
一、按當事人對於司法事務官處理事件所為之終局處分，得於處
    分送達後10日之不變期間內，以書狀向司法事務官提出異議
    ；司法事務官認前項異議有理由時，應另為適當之處分；認
    異議為無理由者，應送請法院裁定之；法院認該異議為有理
    由時，應為適當之裁定，認異議為無理由者，應以裁定駁回
    之。民事訴訟法第240條之4第1項至第3項分別定有明文。查
    本院司法事務官於民國111年5月4日以111年度司聲字第13號
    民事裁定駁回異議人（即該案聲請人）聲請返還擔保金事件
    之請求，異議人於收受該裁定送達後10日內具狀聲明異議，
    司法事務官認其異議無理由而送請本院裁定，經核與上開規
    定相合，先予敘明。
二、本件異議意旨略以：緣兩造因清償債務事件，經本院以110
    年度司裁全字第1188號裁定（下稱系爭假扣押裁定），准予
    異議人以新臺幣（下同）6667萬元為相對人供擔保後，得對
    相對人之財產為假扣押，異議人以本院110年度存字第1970
    號提存書辦理提存後，聲請強制執行並經本院以110年度司
    執全字第526號假扣押強制執行事件（下稱系爭假扣押執行
    事件）受理在案，嗣因相對人全數清償完畢，異議人業於11
    0年11月4日撤回假扣押強制執行，並聲請裁定准予返還擔保
    物。而本件相對人之代理人王國傑律師，其受任範圍包含異
    議人聲請返還擔保金之相關事務，有同意異議人取回擔保金
    之權限，且王國傑律師於110年11月4日亦來函表示同意異議
    人取回擔保金。又異議人已於110年11月4日撤回假扣押，並
    將催告相對人行使權利之函文送達相對人之國外地址，亦寄
    發存證信函予王國傑律師，相對人迄未提起訴訟請求損害賠
    償或為與訴訟相同之訴訟行為，異議人自得依民事訴訟法第
    104條第1項第2、3款規定聲請返還擔保物，為此聲明異議等
    語。
三、按返還擔保金，依民事訴訟法第106條準用第104條之規定，
    須符合：㈠應供擔保之原因消滅者；㈡供擔保人證明受擔保利
    益人同意返還者；㈢訴訟終結後供擔保人證明已定20日以上
    之期間催告受擔保利益人行使權利而未行使，或法院依供擔
    保人之聲請，通知受擔保利益人於一定期間內行使權利並向
    法院為行使權利之證明而未證明者之要件，法院始得裁定返
    還擔保金。又因假扣押所供之擔保，係為擔保受擔保利益人
    因不當假扣押所受損害而設。倘執行法院已依假扣押裁定實
    施假扣押執行，在該假扣押裁定撤銷及假扣押執行撤回前，
    受擔保利益人仍有可能繼續發生損害，其損害額亦尚未能確
    定，自不能強令受擔保利益人行使其權利。故在假扣押債權
    人已聲請假扣押執行情形下，債權人依民事訴訟法第106條
    準用第104條第1項第3款規定，聲請裁定返還提存物時，必
    待撤銷假扣押裁定及撤回假扣押執行，始得謂與該條款所定
    之「訴訟終結」相當。且訴訟終結後定20日以上期間之催告
    ，既屬返還擔保金法定要件之一，則催告必須在訴訟終結之
    後，否則不生催告之效力（最高法院87年度台抗字第454號
    、99年度台抗字第274號、96年度台抗字第753號裁定意旨參
    照）。
四、經查：
  ㈠兩造因清償債務事件，經本院以系爭假扣押裁定准予異議人
    以6667萬元為相對人供擔保後，得對相對人之財產為假扣押
    ，異議人以本院110年度存字第1970號提存書辦理提存後，
    聲請強制執行並經本院以系爭假扣押執行事件受理在案，嗣
    因相對人全數清償完畢，異議人業於110年11月4日撤回假扣
    押強制執行，並定20日以上之期間於110年11月29日寄發存
    證信函及律師函催告相對人行使權利，王國傑律師於110年1
    1月30日收受前開存證信函，前開律師函亦於110年12月6日
    、110年12月8日送達至相對人之國外地址等情，有本院110
    年度司裁全字第1188號裁定、110年度存字第1970號提存書
    、撤回強制執行狀、本院民事執行處囑託塗銷船舶查封及解
    除出航函、存證信函、律師函、郵件收件回執、航空掛號函
    件執據、國際郵件查詢資料等影本附卷可稽，並經本院調閱
    上開民事電子卷宗核閱無訛。
  ㈡異議人雖主張王國傑律師受委任之範圍包含同意異議人取回
    擔保金，且已來函表示同意異議人返還擔保金，並提出王國
    傑律師於110年11月4日寄發之電子郵件、委任書為證，惟觀
    之前開電子郵件所載：假扣押擔保金之取回，我方當事人將
    協力辦理，但非撤銷船舶假扣押之條件，況且，敝當事人之
    委任狀已經公證如附件，隨時可配合貴所辦理取回事宜等語
    ，尚難僅憑「協力辦理」、「配合貴所辦理取回事宜」等文
    字，即認定相對人有同意異議人取回擔保金之意思表示。又
    王國傑律師亦表示其目前並未受相對人委任辦理本件異議人
    返還擔保金事件，無權同意異議人向本院聲請返還本件假扣
    押擔保金，須由異議人自行向相對人徵得同意等語，有民事
    陳報狀在卷供參（見本院卷第77頁），是異議人既未證明相
    對人已同意返還擔保金，其主張依民事訴訟法第104條第1項
    第2款規定請求返還擔保金，自屬無據。
  ㈢又相對人對系爭假扣押裁定聲明異議，經本院以110年度全事
    聲字第64號裁定，廢棄系爭假扣押裁定，並駁回異議人假扣
    押之聲請，異議人提起抗告，經臺灣高等法院臺中分院以11
    1年度抗字第9號裁定，廢棄並駁回相對人於原法院之異議，
    相對人提起再抗告，經最高法院於111年4月20日以111年度
    台抗字第354號，裁定駁回確定在案，有最高法院111年度台
    抗字第354號裁定附卷可證，並經本院依職權調閱上開民事
    電子卷宗查核無訛。揆之上開說明，異議人依民事訴訟法第
    104條第1項第3款規定聲請返還擔保金，當以異議人已撤銷
    假扣押裁定及撤回假扣押執行，使擔保利益人即相對人因假
    扣押執行所受損害已往後確定不再發生，損害可得確定，並
    得據以行使權利請求賠償時，異議人方得以「訴訟終結」為
    由，定期催告相對人行使權利而未行使後，聲請法院裁定返
    還擔保金。本件異議人雖於110年11月4日撤回系爭假扣押執
    行事件，惟其並未撤銷系爭假扣押裁定，且系爭假扣押裁定
    係於111年4月20日經最高法院以111年度台抗字第354號，裁
    定駁回相對人之再抗告確定在案，則異議人於110年11月29
    日寄發函文催告相對人行使權利時，尚難認本件假扣押程序
    已訴訟終結，從而，縱異議人催告相對人行使權利之函文已
    生合法送達效力，相對人亦未依限為之，亦不得准許異議人
    返還擔保物之聲請，是異議人依民事訴訟法第104條第1項第
    3款規定，聲請發還擔保金，亦屬無據。
五、綜上所述，異議人向本院聲請返還擔保金，難認為合法，自
    應予駁回，本院司法事務官於111年5月4日駁回異議人之異
    議，理由雖有不同，結論並無二致，仍應予維持。故異議意
    旨指摘原裁定不當，求予廢棄，為無理由，應予駁回。
六、據上論結，本件異議為無理由，爰依民事訴訟法第240條之4
    第3項後段裁定如主文。
中　　華　　民　　國　　111 　年　　11　　月　　18　　日
                   民事第一庭   法　官　蔡孟君
正本係照原本作成。
如不服本裁定應於送達後10日內向本院提出抗告狀，並繳納抗告
費新臺幣1,000元。
中　　華　　民　　國　　111 　年　　11　　月　　18  　日
                                書記官　鄭雅雲